臺灣臺中地方法院刑事判決
　　　　　　　　　　　九十四年度易字第一六七四號
公　訴　人　臺灣臺中地方法院檢察署檢察官
被　　　告　丁○○
　　　　　　己○○
上列被告等因家庭暴力防治法之傷害案件，經檢察官聲請以簡易
判決處刑（94年度偵字第一八二Ｏ號），本院改依通常程序審理
判決如下：
    主    文
丁○○共同連續傷害人之身體，處有期徒刑月，如易科罰金，
以佰元折算壹日。
己○○共同連續傷害人之身體，處拘役伍拾日，如易科罰金，以
佰元折算壹日。
    犯罪事實
一、己○○為丁○○之母親，己○○之夫為乙○○之兄，乙○○
    之妻則為戊○○，己○○、丁○○與乙○○、戊○○間具有
    家庭暴力防治法第三條第四款所定之家庭成員關係。又張興
    與丙○○為夫妻，係乙○○及己○○夫之父母，緣張興
    與丙○○於民國九十三年十二月十八日，遭丁○○與己○○
    以整修臺中市○○區○○路四十號住宅為藉口驅趕出門，只
    得暫住在其次子乙○○所有位於臺中市○○區○○路四十六
    之二號倉庫，而丁○○與己○○於九十三年十二月二十五日
    上午十一時三十分許，前往該處張興與丙○○暫時棲身之
    居所，因遭丙○○責罵不孝，丁○○與己○○竟基於傷害他
    人身體之概括犯意聯絡，由丁○○先將張興（未據告訴）
    推倒在地未成傷，丙○○持竹製掃帚上前欲阻止時，丁○○
    乃徒手毆打丙○○之頭部，並將丙○○推倒在地，致丙○○
    受有頭部挫傷血腫、胸壁挫傷、右肘挫傷、左膝擦傷等傷害
    （業據撤回告訴，詳後述）。戊○○見狀乃趨前欲救助丙○○時，己○○非但未制止丁○○之行為，竟徒手毆打戊○○
    ，致戊○○受有左眼皮瘀傷、左背部瘀傷、左肩部瘀傷、右
    腳盤瘀傷、左肘擦傷、左膝擦傷瘀血等傷害。在場之乙○○
    見狀，因其中風，左手及左腳行動不便，遂以右手勾住丁○○之頸部，阻止丁○○繼續傷害丙○○，丁○○復拉扯乙○○之手部，致乙○○受有左手腕挫傷、右手指擦傷等傷害。
二、案經戊○○、乙○○訴由臺中市警察局第六分局報請臺灣臺
    中地方法院檢察署檢察官聲請以簡易判決處刑，經本院改依
    通常程序審理。
    理　　由
一、訊據被告丁○○、己○○均矢口否認前開犯行，被告丁○○
    辯稱：其係與其母親去看祖父母張興與丙○○，其未推其
    祖父，而其祖母丙○○先拿竹掃帚朝其母親頭上敲去，其並
    未毆打其祖母，其只有與乙○○拉扯，因為乙○○用手拉住
    其脖子云云：另被告己○○辯稱：當時是乙○○先質問為何
    讓張興與丙○○遷移到臺中市○○路四十六之二號倉庫居
    住，其婆婆丙○○就拿掃帚從其後面敲下去，當時其一直閃
    躲，但是敲到其額頭，後來戊○○過來拉其頭髮，其才出手
    反抗，而其兒子丁○○這時才靠過來云云。然查：
(一)、上開犯罪事實，業據告訴人戊○○、乙○○及證人丙○○、
    張興分別於警詢及本院審理時證述明確，且就主要情節之
    證述互核大致相符，並有其三人之診斷證明書影本各一份、
    受傷照片影本九張附於偵查卷可稽。而張興、丙○○原居
    住於臺中市○○區○○路四十號祖厝，倘非遭被告二人驅趕
    ，應無搬遷至臺中市○○區○○路四十六之二號倉庫居住之
    理，且因之對於被告二人心生怨懟，繼而於案發當時責罵被
    告二人不孝，並隨之發生衝突等情，亦與常情相符。
(二)、按共同正犯之意思聯絡，不限於事前有所協議，其於行為當
    時，基於相互之認識，以共同犯罪之意思參與者，亦無礙於
    共同正犯之成立，且其表示之方法，不以明示通謀為必要，
    即相互間有默示之合致，亦無不可（最高法院七十三年度臺
    上字第一八八六號判例、七十三年度臺上字第二三六四號判
    例、九十二年度臺上字第三七二四號裁判參照），本件被告
    二人係一同前往被害人丙○○與張興之居住處所，在遭丙○○責罵不孝後，隨即發生本件衝突，且依衝突的過程，被
    告丁○○出手傷害丙○○、被告己○○出手傷害戊○○及被
    告丁○○出手傷害乙○○係在同一場所緊接發生，且彼此相
    互掩護，足見其等就分別出手傷害戊○○及乙○○之行為，
    均於行為當時基於默示之意思合致，而有共同犯罪之意思甚
    明。
(三)、綜上所述，被告二人之辯解均不足採，事證明確，其等傷害
    之犯行均堪認定。
二、核被告二人所為，均係犯刑法第二百七十七條第一項之傷害
    罪。被告二人間有犯意聯絡及行為分擔，均為共同正犯。被
    告二人先後傷害被害人戊○○、乙○○之犯行，時間緊接，
    犯罪構成要件相同，顯係基於概括之犯意反覆為之，為連續
    犯，應依刑法第五十六條規定論以一罪，並均加重其刑。爰
    審酌被告二人犯罪之動機、目的、手段、其等品行及智識程
    度、被告丁○○於犯罪所居之地位與分工顯較被告己○○為
    主要，及其等犯罪後之態度等一切情狀，分別量處如主文所
    示之刑，並均諭知易科罰金之折算標準。
三、公訴意旨另以：被告丁○○為被害人丙○○之長孫，其二人
    間具有直系血親之關係，被告丁○○竟於九十三年十二月二
    十五日上午十一時三十分許，在臺中市○○區○○路四十六
    之二號倉庫，徒手毆打被害人丙○○之頭部，並將被害人丙○○推倒在地，致被害人丙○○受有頭部挫傷血腫、胸部挫
    傷、右肘挫傷、左膝擦傷等傷害，因認被告丁○○另涉犯刑
    法第二百八十條、第二百七十七條第一項之傷害直系血親尊
    親屬罪嫌云云。惟按告訴乃論之罪，告訴人於第一審辯論終
    結前，得撤回其告訴，刑事訴訟法第二百三十八條第一項定
    有明文，本件公訴人認被告丁○○涉嫌傷害被害人丙○○，
    係犯刑法第二百八十條、第二百七十七條第一項之傷害直系
    血親尊親屬罪，係刑法第二百八十七條前段之規定，係屬告
    訴乃論之罪，茲據被害人丙○○於第一審辯論終結前具狀撤
    回告訴，有其撤回告訴狀及和解書在卷可稽，此部分原應為
    公訴不受理判決之諭知，惟公訴人以此部分與被告丁○○所
    犯前開有罪部分有連續犯裁判上一罪之關係，在審判上不可
    分，爰不另為不受理判決之諭知。雖被害人丙○○嗣後表示
    其係受詐欺始簽立和解書及撤回告訴，其並已依法撤銷意思
    表示等語，然查：告訴人丙○○係於九十四年七月十日與被
    告二人簽立和解書，並於翌日具狀向本院撤回告訴，則既經
    向本院為撤回告訴之意思表示，即已發生撤回告訴之效力，
    縱其嗣後反悔，訴訟條件之欠缺亦無從再予以補正，且依刑
    事訴訟法第二百三十八條第二項之規定，告訴人丙○○亦不
    得再行告訴。另依前開和解書所載，該次和解係在辛○○（
    協和里里長）、甲○○之見證下所進行，證人辛○○復於本
    院審理時證稱：「（是否有出面協調丙○○與丁○○和解？
    ）有的。」、「（該和解書是否當時和解時所簽立的？）是
    的。」、「（簽和解書時有何人在場？）甲○○、丙○○女
    兒、張興、被告二人都在場。」、「（和解書在那裏簽的
    ？）就在倉庫那邊安和路四十六之二號。」、「（有無解釋
    和解書的內容？）我有告訴他們說針對里長的立場，希望他
    們能夠和解，丙○○當時很不高興，但是後來講一講之後，
    她有接受。」、「（撤回告訴狀是否你幫忙寫的？）是我代
    替她寫的。」、「（撤回告訴狀是否與和解書同時簽立的？
    ）是的。」、「（有無跟丙○○解釋說要跟法院撤回對被告
    二人的告訴？）當時去的目的就是希望他們不要爭執要和解
    ，剛開始時，丙○○不高興，後來他有接受。」、「（丙○○蓋指印時，現場有那些人在場？）和解書上面有名字的人
    都在場。」等語，及證人甲○○於本院審理時亦證稱：「（
    丙○○告己○○、丁○○等案件，是否有參與協調？）有的
    。」、「（和解書是否你見證的？）里長有拿給我蓋章，我
    有稍微看一下。」、「（和解時你有無在場？）有的。」、
    「（當時和解什麼事情？）我只知道要和解，好像就是說不
    要再告訴。」、「（和解是在何處？）安和路四十六之二號
    」、「（現場有何人？）就是丙○○、丁○○、己○○、里
    長、我、張興。」、「（和解書蓋章時，這些人是否都在
    場？）都在場。」、「（當時丙○○的態度如何？）後來有
    聽里長的勸解，心情有平靜下來，也有同意要和解，不然不
    會蓋手印。」等語，顯然告訴人丙○○與被告二人達成和解
    及撤回對被告二人之告訴，係出於其自由意思，且並未有受
    詐欺而為意思表示之情形存在，其撤回告訴自屬合法有效無
    誤。
據上論斷，應依刑事訴訟法第四百五十二條、第二百九十九條第
一項前段，刑法第二十八條、第五十六條、第二百七十七條第一
項、第四十一條第一項前段，罰金罰鍰提高標準條例第一條前段
、第二條，判決如主文。
本案經檢察官庚○○到庭執行職務。
中　　華　　民　　國　 九十四 　年　十二　　月　五　　日
                        臺灣臺中地方法院刑事第六庭
                            審判長法　官  簡源希
                                  法　官  戴博誠
                                  法　官  鄧敏雄
上為正本係照原本作成
如不服本判決，應於送達後十日內向本院提出上訴狀（須附繕
本），上訴於臺灣高等法院臺中分院。
                                  書記官  張雅慧
中　　華　　民　　國　 九十四 　年　十二　　月　五　　日
附錄論罪科刑法條：
刑法第二百七十七條第一項
傷害人之身體或健康者，處三年以下有期徒刑、拘役或一千元以
下罰金。
